【裁判字號】    90,易,1685
【裁判日期】    900627
【裁判案由】    贓物
【裁判全文】
臺灣臺中地方法院刑事判決                          九十年度易字第一六八五號
    公  訴  人  台灣台中地方法院檢察署檢察官
    被      告  乙○○
右列被告因贓物等案件，經檢察官聲請簡易判決處刑（九十年度偵字第五二二八號）
，本院台中簡易庭認不宜以簡易判決處刑，移請本院刑事庭改依通常程序審判，本院
判決如左：
    主  文
乙○○收受贓物，累犯，處有期徒刑肆月，如易科罰金，以參佰元折算壹日。
扣案之甲○○重型機車駕駛執照及國民身分證其上所黏貼之乙○○相片共貳張沒收。
    事  實
一、乙○○於民國（下同）八十七年間曾因違反藥事法及麻醉藥品管理條例等案件，
    經台灣板橋地方法院分別判處有期徒刑四月、三月，應執行有期徒刑六月確定，
    並於八十七年十一月十八日執行完畢。猶不知悛悔，其明知綽號「力君」（起訴
    書載為「麗真」，此乃因閩南語發音音同之故）之已成年不詳姓名年籍友人所持
    有甲○○之重型機車駕駛執照及國民身分證各一枚，係「力君」於九十年二月中
    旬，在甲○○所有停放於南投縣埔里鎮○○里○鄰○○○街五十五號前之車牌號
    碼ＲＤ–五○○九號自用小客車內竊取而得之贓物，竟為其申報所得稅之用，於
    九十年二月底某日，在苗栗某不詳工地打電話予「力君」，要「力君」為其變造
    上開機車駕駛執照及國民身分證，而與「力君」共同基於變造上開機車駕駛執照
    及國民身分證之犯意聯絡，乙○○並交付其所有之相片二張予「力君」，由「力
    君」於九十年二月底某日在不詳地點，將甲○○所有前揭駕駛執照及國民身分證
    相片欄內原黏貼之甲○○相片撕去，再換貼上乙○○之相片，而變造該等機車駕
    駛執照及國民身分證，足以生損害於監理機關對駕駛執照之制作管理、戶政機關
    對國民身分證之製作權及戶籍之管理暨甲○○本人，其後「力君」並約於九十年
    二月底三月初左右，在苗栗縣某不詳工地將上開變造後之機車駕駛執照及國民身
    分證交乙○○收受攜帶備用。迨九十年三月十四日晚上九時十五分許，乙○○搭
    乘其兄洪曜琛所駕駛之車牌號碼七Ｊ–四六○六號自小客車途經國道一號公路后
    里收費站北向處，為警查獲，並當場於乙○○之皮包內扣得其與「力君」共同變
    造之前揭甲○○重型機車駕駛執照及國民身分證各一枚。
二、案經內政部警政署國道公路警察局第三警察隊報請臺灣臺中地方法院檢察署檢察
    官偵查後聲請簡易判決處刑，本院台中簡易庭認不宜以簡易判決處刑，移請本院
    刑事庭改依通常程序審理。
    理      由
一、訊據被告乙○○於本院審理時固坦承有於右揭時地收受綽號「力君」之友人所交
    付之甲○○所有前開重型機車駕駛執照及國民身分證之事實，然矢口否認有何變
    造該等駕駛執照及國民身分證之犯行及對該等證書有贓物之認識，辯稱：伊不知
    該等證書係「力君」偷的，且「力君」將甲○○之機車駕駛執照及國民身分證交
    給伊時，其上已換貼上伊之相片，伊並未交付相片予「力君」，要其變造該等證
    書，可能係「力君」曾幫伊開挖土機而趁機取得伊之相片云云。惟查，被告於偵
    查時已承認：伊曾於九十年二月底打電話予「力君」，要「力君」幫伊變造甲○
    ○所有上開重型機車駕駛執照及國民身分證，「力君」並於二月底至伊住處拿伊
    之相片等語明確（詳偵查卷第二十六頁背面、第三十五頁），復按諸被告既自承
    其並不知「力君」之真實姓名、年籍，則衡情被告與「力君」應非誼屬至親，於
    此情形下，若非被告乙○○曾與「力君」謀議由「力君」為伊變造甲○○所有上
    開機車駕駛執照及國民身分證，則「力君」應不致於無故多事，自行將被告乙○
    ○之相片換貼在甲○○所有該等證書相片欄內予以變造，而無端致令自己觸犯刑
    責之理，此外，復有經變造之前揭甲○○重型機車駕駛執照及國民身分證各一枚
    扣案可資佐證，是被告於偵查時所為上述供詞，應可採信，被告與「力君」確有
    共同變造該等證書之行為，應可認定。復查，上開重型機車駕駛執照及國民身分
    證係被害人甲○○所有，而於九十年二月中旬，在其所有停放於南投縣埔里鎮○
    ○里○鄰○○○街五十五號前之車牌號碼ＲＤ–五○○九號自用小客車內遭竊之
    事實，業據證人即被害人甲○○於警訊時指述甚詳，且被告乙○○於偵查時亦已
    坦承：「力君」曾告以其持有之甲○○所有前開駕駛執照及國民身分證，係其竊
    取而得等情屬實（詳偵查卷第四十頁背面），是「力君」於變造甲○○所有該等
    證書後，將之交與被告收受時，被告既已知悉該等證書係「力君」因竊盜而不法
    取得之物，則被告顯然對之已有贓物之認識甚明。故被告於本院審理時翻異前詞
    ，而為前揭辯解，顯係事後飾卸諉責之詞，難以憑採。綜上所述，本件事證已臻
    明確，被告變造上開甲○○所有機車駕駛執照、國民身分證及收受贓物等犯行，
    均堪認定。
二、查機車駕駛執照係公路監理機關所發給，為騎乘機車許可憑證，自屬刑法第二百
    十二條所列特許證之一種；另國民身分證則為證明身分之文書，屬於同法條所定
    關於品行、能力、服務相類證書之一種。是被告與已成年之「力君」謀議，由被
    告交付相片予「力君」，再由「力君」將被告之相片換貼在「力君」先前竊得之
    甲○○所有機車駕駛執照及國民身分證上予以變造，足以生損害於監理機關對駕
    駛執照之制作管理、戶政機關對國民身分證之製作權及戶籍之管理暨甲○○本人
    ，其後再將該等贓物交予被告收受備用之行為，核係犯刑法第二百十二條變造特
    種文書罪及第三百四十九條第一項之收受贓物罪。被告與「力君」就上開變造特
    種文書犯行，有犯意之聯絡及行為之分擔，均為共同正犯。公訴人認被告此部分
    犯行係犯刑法第二十九條第二項、第二百十二條之教唆變造特種文書罪，法律見
    解容有誤會（臺灣高等法院暨所屬法院八十二年三月三十日八十一年度法律座談
    會參照），起訴法條亦容有未洽，應予變更（最高法院三十年上字第一五七四號
    判例可資參照），附此敘明。而被告同時變造上開甲○○之機車駕駛執照及國民
    身分證，僅侵害單一法益，故仍為單純一罪，併為敘明。又被告所犯上開變造特
    種文書及收受贓物二罪間，有方法結果之牽連關係，應從一重之收受贓物罪處斷
    。查被告乙○○於八十七年間曾因違反藥事法及麻醉藥品管理條例等案件，經台
    灣板橋地方法院分別判處有期徒刑四月、三月，應執行有期徒刑六月確定，並於
    八十七年十一月十八日執行完畢，此有臺灣高等法院被告全國前案紀錄表及臺灣
    臺中地方法院檢察署刑案資料查註紀錄表各一份附卷可按，其受有期徒刑之執行
    完畢後，五年以內再犯有期徒刑以上本案之罪，為累犯，應依法加重其刑。爰審
    酌被告有事實欄所載之不良素行紀錄，有上開前案紀錄表可參，本件犯罪動機、
    目的、手段、犯罪情節、犯罪所生之危害暨被告犯後仍然飾詞否認犯行，態度尚
    可等一切情狀，量處如主文所示之刑，並諭知易科罰金之折算標準，以資懲儆。
三、扣案之甲○○重型機車駕駛執照及國民身分證其上所黏貼之被告乙○○照片各一
    張，既為被告所有，供其與共犯「力君」變造該等證書所用，自係供犯罪所用之
物，應依刑法第三十八條第一項第二款之規定予以宣告沒收。
據上論斷，應依刑事訴訟法第四百五十二條、第二百九十九條第一項前段、第三百條
，刑法第二十八條、第二百十二條、第三百四十九條第一項、第五十五條、第四十七
條、第四十一條第一項前段、第三十八條第一項第二款，罰金罰鍰提高標準條例第一
條前段、第二條，判決如主文。
中      華      民      國      九十      年     六     月    二十七    日
                                      臺灣臺中地方法院刑事第七庭
                                          法  官  吳美蒼
右正本證明與原本無異。
如不服本判決，應於判決送達後十日內向本院提出上訴狀，上訴於臺灣高等法院臺中
分院( 須附繕本 )。
                                          書記官
中      華      民      國      九十      年     七     月      五      日
附錄本案論罪科刑法條：
刑法第二百十二條
偽造、變造護照、旅券、免許證、特許證及關於品行、能力、服務或其他相類之證書
、介紹書，足以生損害於公眾或他人者，處一年以下有期徒刑、拘役或三百元以下罰
金。
刑法第三百四十九條
收受贓物者，處三年以下有期徒刑、拘役或五百元以下罰金。
搬運、寄藏、故買贓物或為牙保者，處五年以下有期徒刑、拘役或科或併科一千元以
下罰金。
因贓物變得之財物，以贓物論。


司法院資訊處製作；財團法人民間司法改革基金會備份。
